臺灣臺中地方法院刑事判決　　　　　　 100年度易字第3796號
公　訴　人　臺灣臺中地方法院檢察署檢察官
被　　　告　胡漢棋
上列被告因詐欺案件，經檢察官提起公訴（100年度偵字第18965
號），被告於本院準備程序中就被訴事實為有罪之陳述，經本院
告知簡式審判程序之旨，並聽取當事人之意見後，經本院合議庭
評議後裁定由受命法官獨任改行簡式審判程序審理，判決如下：
    主    文
胡漢棋幫助意圖為自己不法之所有，以詐術使人將本人之物交付
，處拘役伍拾日，如易科罰金，以新臺幣壹仟元折算壹日。
    犯罪事實
一、胡漢棋可預見金融帳戶係個人理財之重要工具，關係個人財
    產、信用之表徵，一般人利用他人名義之金融帳戶，常與詐
    欺取財之犯罪密切相關，且取得他人存摺之目的，在於收取
    贓款及掩飾犯行不易遭人追查，又對於提供帳戶之行為本身
    ，雖無引發他人萌生犯罪之確信，但仍不顧他人所可能遭受
    之危險，竟基於縱若有人持以犯詐欺取財罪亦不違反其本意
    之幫助犯意，於民國100年6月28日，以新臺幣（下同）3000
    元之代價，在臺中市區某處，將其向臺中民權路郵局申請開
    立局號0000000號、帳號0000000號帳戶之金融卡及密碼，提
    供予詐騙集團成員使用。該詐騙集團成員於取得胡漢棋之前
    開臺中民權路郵局帳戶之金融卡及密碼後，竟共同基於詐欺
    取財之犯意聯絡，意圖為自己不法之所有，於100年7月7日1
    3時25分許，冒充高雄市政府警察局鳳山分局人員，撥打電
    話予莊倩雯，向莊倩雯謊稱其身份證件遭人冒用，帳戶將遭
    凍結監管為由，致使莊倩雯誤信為真，陷於錯誤，遂於100
    年7月7日15時23分許，前往臺南市永康區○○○路158號之
    六甲頂郵局，依照指示，臨櫃匯款新臺幣（下同）4萬3000
    元至胡漢棋前開臺中民權路郵局帳戶內，該款項旋即遭提領
    一空。嗣經莊倩雯於匯款後，察覺帳戶餘額短少，始知悉受
    騙，立即報警處理，因而循線獲悉上情。
二、案經莊倩雯訴由臺中市政府警察局第六分局報告臺灣臺中地
    方法院檢察署檢察官偵查起訴。
    理    由
一、按被告以外之人於審判外之言詞或書面陳述，除法律有規定
    者外，不得作為證據，刑事訴訟法第159條第1項定有明文。
    次按被告以外之人於審判外之陳述，雖不符前四條之規定，
    而經當事人於審判程序同意作為證據，法院審酌該言詞陳述
    或書面陳述作成時之情況，認為適當者，亦得為證據，刑事
    訴訟法第159條之5第1項定有明文。查：告訴人莊倩雯於警
    詢中之陳述內容，雖係被告以外之人於審判外之陳述，屬於
    傳聞證據，惟因被告胡漢棋於本院準備程序中已經認罪並同
    意作為證據，且本院審酌該言詞陳述係針對告訴人莊倩雯受
    騙之經過情形而為陳述，並未加入任何主觀評價成分，認為
    其作成時之情況適當，得為本案之證據使用，合先敘明。
二、訊據被告胡漢棋對於上揭時地，提供其所申請開立之臺中民
    權路郵局帳戶之金融卡及密碼予該詐騙集團成員作為向告訴
    人莊倩雯詐財之匯款帳戶使用等情，業於本院中坦認屬實，
    核與告訴人莊倩雯於警詢中之指訴情節相符，並有告訴人莊
    倩雯受騙匯款之郵政國內匯款執據1份（參照偵查卷第12頁
    ）、被告申請開立臺中民權路郵局帳戶之開戶資料暨交易往
    來明細資料各1份（參照偵查卷第14至16、34至35頁）在卷
    可稽，被告自白供述與現有事證相符，應堪置信。按刑法上
    之故意，區分直接故意（確定故意）與間接故意（不確定故
    意），「行為人對於構成犯罪之事實，明知並有意使其發生
    者」為直接故意，「行為人對於構成犯罪之事實，預見其發
    生而其發生並不違背其本意者」為間接故意；又金融帳戶為
    個人理財之工具，申請開設金融帳戶並無任何特殊之限制，
    一般民眾皆能自由申請開戶，並得同時在不同金融機構申請
    多數存款帳戶使用，乃眾所周知之事實，依一般人之社會生
    活經驗，倘係合法收入，本可自行向金融行庫開戶使用，而
    無向他人取得帳戶之必要；苟不以自己名義申請開戶，反以
    不正方式向不特定人取得他人之金融機構帳戶使用，衡情應
    能懷疑其目的在於施用詐騙手段以非法取得他人財物，且以
    不實訊息謊稱詐財之犯罪類型層出不窮，該等犯罪多數均係
    利用人頭帳戶作為出入帳戶，並經網路、媒體廣為披載，被
    告係已成年之人，亦當能夠知悉社會上常有利用人頭帳戶從
    事詐欺取財之犯罪情事，且被告對於該詐騙集團成員取得其
    前開臺中民權路郵局帳戶作為實施詐欺取財之犯行應可預見
    ，而被告既仍願提供帳戶，更徵對於其帳戶被利用作為向人
    詐騙財物之情，並無違背其本意。至被告交付其臺中民權路
    帳戶金融卡及密碼之行為，既非詐欺取財罪之構成要件行為
    ，且查無任何證據足資證明被告與該詐欺集團成員間有何共
    同詐欺取財之犯意聯絡，足認被告應僅係出於幫助犯罪之行
    為。是本件事證已臻明確，被告犯行，洵堪認定。
三、查：該詐欺集團成員於取得被告提供之前開臺中民權路郵局
    帳戶後，共同基於詐欺取財之犯意聯絡，意圖為自己不法之
    所有，向告訴人莊倩雯施以詐術，致使告訴人莊倩雯受騙依
    照指示，臨櫃匯款至被告所申請開立交付予該詐欺集團成員
    使用之臺中民權路郵局帳戶內，而詐得財物，核該詐騙集團
    成員所為，係犯刑法第339條第1項之詐欺取財罪。本件被告
    將其所申請開立之臺中民權路郵局帳戶交予詐騙集團成員作
    為詐欺取財之匯款帳戶使用，顯係基於幫助他人詐欺取財之
    犯意，且所為提供帳戶予他人之行為係屬刑法詐欺取財罪構
    成要件以外之行為，其既以幫助他人犯罪之意思而參與犯罪
    構成要件以外之行為，核被告所為，係犯刑法第30條第1項
    前段、第339條第1項之幫助詐欺取財罪。被告幫助詐欺集團
    成員犯詐欺取財罪，為幫助犯，應依刑法第30條第2項之規
    定，減輕其刑。爰審酌被告素行良好，前無不良刑案紀錄，
    此有臺灣高等法院被告前案紀錄表在卷為憑，其提供前開郵
    局帳戶予詐騙集團作為向人詐欺取財之匯款帳戶使用，助長
    犯罪之不良風氣，幫助犯罪者隱匿真實身分，增加檢警查緝
    犯罪之困難性，間接造成更多人之遭受損害，其行固屬可議
    ，惟因被告犯罪後，業於本院中坦承犯行，犯後態度尚可，
    考量被告因提供郵局帳戶所獲得之利益僅3000元，告訴人莊
    倩雯受騙款項亦非鉅額，且被告本身並未實際參與詐欺取財
    之犯行，可責難性較為輕微，而被告於交付郵局帳戶時，係
    因缺錢花用，誤信「辦手機換現金」之夾報廣告內容後，復
    聽信詐騙集團成員之說詞，出租郵局帳戶予詐騙集團成員使
    用，另被告目前經濟狀況不佳，尚無能力賠償告訴人莊倩雯
    所受之損害等一切情狀，量處如主文所示之刑，併予諭知易
    科罰金之折算標準，以示懲儆。
據上論斷，應依刑事訴訟法第299條第1項前段，刑法第30條第1
項前段、第2項、第339條第1項、第41條第1項前段，刑法施行法
第1條之1第1項、第2項前段，判決如主文。
中    華    民    國   100    年    12    月    28    日
                  刑事第七庭    法  官  巫淑芳
以上正本證明與原本無異。
如不服本判決應於收受判決後10日內向本院提出上訴書狀，並應
敘述具體理由；其未敘述上訴理由者，應於上訴期間屆滿後20日
內向本院補提理由書（均須按他造當事人之人數附繕本）「切勿
逕送上級法院」。
                                書記官  莊金屏
中    華    民    國   100    年    12    月    28    日
附錄論罪科刑法條：
中華民國刑法第339條：
意圖為自己或第三人不法之所有，以詐術使人將本人或第三人之
物交付者，處5年以下有期徒刑、拘役或科或併科1千元以下罰金
。
以前項方法得財產上不法之利益或使第三人得之者，亦同。
前2項之未遂犯罰之。